【裁判字號】    91,訴,254
【裁判日期】    920528
【裁判案由】    違反槍砲彈藥刀械管制條例
【裁判全文】
臺灣高雄地方法院刑事判決                          九十一年度訴字第二五四號
    公  訴  人  臺灣高雄地方法院檢察署檢察官
    被      告  乙○○
                戊○○
    共      同  本院公設辯護人丁○○
    指定辯護人
    被      告  甲○○
    指定辯護人  本院公設辯護人丙○○
右列被告等因違反槍砲彈藥刀械管制條例案件，經檢察官提起公訴（九十年度偵字第
二０三五三號），本院判決如左：
    主  文
乙○○未經許可，寄藏其他可發射子彈具有殺傷力之槍枝，處有期徒刑壹年陸月，併
科罰金新臺幣伍萬元，罰金如易服勞役，以新台幣玖佰元即銀元佰元折算壹日。扣
案之仿 BERETTA廠改造手槍壹支（含彈匣壹個，槍枝管制編號：000000000
0號），沒收之。
戊○○未經許可，持有其他可發射子彈具有殺傷力之槍枝，處有期徒刑壹年，併科罰
金新臺幣萬元，罰金如易服勞役，以新台幣玖佰元即銀元佰元折算壹日。扣案同
前項之仿 BERETTA廠改造手槍壹支，沒收之。
甲○○無罪。
    事  實
一、乙○○明知槍枝係政府明令管制之物品，未經許可不得擅自持有、寄藏，竟於八
    十四年間某日，受其某位綽號為「小傅」、姓名年籍均不詳之友人（以下簡稱「
    小傅」）所託，代為保管可擊發子彈具殺傷力之仿BERETTA廠八五型半自動手槍
    製造之金屬玩具手槍換裝土造金屬槍管改造而成之改造手槍一支（含彈匣一個，
    槍枝管制編號：0000000000號，以下簡稱「上開改造手槍」），其即
    未經許可而持有上揭改造手槍，並藏放於其位於高雄縣美濃鎮○○路○段六巷八
    八號之住處；並於九十年間六月底某日，在戊○○位於高雄縣美濃鎮○○路○段
    六二五號之住處，將上開改造手槍交付與戊○○，戊○○即自斯時起未經許可而
    持有上開改造手槍，並將上開改造手槍埋藏於高雄縣美濃鎮○○里○○路萬應宮
    廟旁空地。嗣於九十年八月二十日，因戊○○另犯偽造貨幣案件為警借提偵訊時
    ，於尚未為警發覺其持有上開改造手槍前，向警員主動供承上情，並帶同警員在
    前述高雄縣美濃鎮○○里○○路萬應宮廟旁空地，取出上開具殺傷力之改造玩具
    手槍一支並報繳之，而接受裁判。
二、案經高雄縣警察局旗山分局報請台灣高雄地方法院檢察署檢察官偵查起訴。
    理  由
壹、有罪部分：
一、訊據被告乙○○對於在八十四年間，受「小傅」所託代為保管上揭改造手槍，其
    即自斯時起未經許可而持有該手槍，並藏放於其位於高雄縣美濃鎮○○路○段六
    巷八八號之住處，再於九十年間某日，至被告戊○○右揭住處，將上開改造手槍
    交付與被告戊○○等情均坦承不諱；訊據被告戊○○則對於被告乙○○在九十年
    六月底某日，將上開改造手槍交付與伊，伊即未經許可而持有之，並將該改造手
    槍埋藏於高雄縣美濃鎮○○里○○路萬應宮廟旁空地等情均坦白承認。惟被告乙○○及戊○○皆堅決否認二人之間有何買賣上開改造手槍之情事，被告乙○○辯
    稱：我並沒有販賣上開改造手槍給戊○○等語；而被告戊○○亦辯稱：上開改造
    手槍並不是我向乙○○買的等語。經查：
  (一)扣案之上開改造手槍，係仿BERETTA廠八五型半自動手槍製造之金屬玩具手槍，
    換裝土造金屬槍管改造而成之改造手槍（含彈匣一個，槍枝管制編號：0000
    000000號），機械性能良好，可擊發適用子彈，具有殺傷力，此有內政部
    警政署刑事警察局九十年八月二十九日以刑鑑字第一八一九九七號所出具之鑑驗
    通知書一份附卷可考，是應為槍砲彈藥刀械管制條例規範之槍枝無訛。
  (二)被告乙○○雖於警訊時供稱：上開改造手槍是我以九萬元賣給戊○○的云云（見
    九十年九月二十一日警訊筆錄），然其於偵查及本院審理中，均堅決否認有販賣
    上開改造手槍與被告戊○○之事實；被告戊○○則於警訊、偵查及本院審理中一
    再供稱：我並未向乙○○買手槍，乙○○將該手槍交給我時，因我不敢得罪他，
    所以未當場回絕，想過幾天再還他等語明確；是依被告戊○○之供述，上開改造
    手槍亦非其向被告乙○○所購得，即與被告乙○○於警訊時之自白有所未合；再
    被告戊○○與乙○○二人於九十年六月間，雖確有以行動電話互相聯絡，此有其
    等平日使用之行動電話之通聯記錄二份在卷可稽，然被告戊○○與乙○○本即相
    識，縱互通電話亦係日常生活中尋常之事，是實難單憑被告乙○○於警訊時之自
    白，遽認上開改造手槍係被告乙○○販賣給被告戊○○。
  (三)被告戊○○雖供稱：乙○○於六月二十五日以行動電話和我聯繫，六月二十八日
    晚上將上開改造手槍拿至我家，叫我幫他以二十二萬賣出云云（見九十年八月二
    十日警訊筆錄），然其於本院審理時又改稱：乙○○於六月二十八日突然來我家
    找我，並且拿槍來請我幫他賣，說該把槍賣十五萬元云云（見本院九十一年四月
    三日訊問筆錄），則其前後供述差異甚大，且被告乙○○堅決否認有委託被告戊○○代尋上開改造手槍之買家等情，又查無其他任何證據證明其事，是難僅憑被
    告戊○○前後不一之供述，遽認被告乙○○將上開改造手槍交付與被告戊○○，
    係為了請戊○○代尋買家一節。
  (四)被告乙○○於本院審理時，雖又改稱：其係於九十年四月間，因需施用毒品海洛
    因又無錢可買，遂將上開改造手槍先行質押於戊○○處，戊○○方提供毒品海洛
    因供其施用云云。然被告戊○○亦堅決否認其事，迭於警訊、偵查及本院審理時
    供稱：被告乙○○係於九十年六月底，方將上開改造手槍交付予伊，且並非用以
    交換毒品等語；而被告乙○○於警訊時亦曾坦承其係於九十年六月間將上開改造
    手槍交與被告戊○○等語。再參以被告乙○○於本院審理時之供述，又與其於警
    訊及偵查中所述大相逕庭，而本院復查無其他任何證據足以證明被告乙○○交付
    上開改造手槍予被告戊○○，乃係為了作為向其取得毒品海洛因之擔保等情，是
    亦難單憑被告乙○○於本院審理中之供述，遽認其前揭自白即與事實相符而堪以
    採信。
  (五)綜上所述，被告乙○○於八十四年間，受「小傅」所託代為保管上揭改造手槍，
    其即未經許可而持有該改造手槍並藏放於其住處，再於九十年六月底某日，在被
    告戊○○右揭住處，將上開改造手槍交付與被告戊○○持有等情，事證已臻明確
    ，被告二人之犯行洵堪認定。
二、查槍砲彈藥刀械管制條例第十一條於被告乙○○受託保管槍彈後之八十九年七月
    五日修正公布，並自同年月七日生效，惟按寄藏與持有，均係將物置於自己實力
    支配之下，僅寄藏必先有代人之持有行為，而後為之受寄代藏而已，故寄藏之受
    人委託代為保管，其保管之本身亦屬持有，不過此之持有係受寄之當然結果，雖
    不另就持有予以論罪，然未經許可持有槍彈，其持有之繼續，為行為之繼續，亦
    即一經持有槍彈，罪已成立，但其完結需繼續至持有行為終了時為止，則包括持
    有之寄藏槍砲行為，自亦為行為之繼續，其犯罪之完結，須繼續至寄藏行為終了
    時止；是本件被告乙○○受託寄藏上開改造手槍之時間為八十四年間，然其寄藏
    行為繼續至九十年六月間始終了，其寄藏行為終了既在該條例修正公布施行後，
    自無行為後法律變更之可言，應適用修正後條例論處，合先敘明。再按槍砲彈藥
    刀械管制條例第十一條第一項所稱「其他可發射金屬或子彈具有殺傷力之各式槍
    砲」，泛指該條例第四條第一項第一款列舉以外，其他可發射金屬或子彈具殺傷
    力之槍砲而言，而本件查扣之上揭改造手槍係由玩具手槍改造而成，應認係屬該
    條例第十一條第一項所稱之槍砲；是核被告乙○○所為，係犯槍砲彈藥刀械管制
    條例第十一條第四項未經許可寄藏其他可發射子彈具殺傷力之改造手槍罪，被告
    戊○○所為，則係犯同條例第十一條第四項未經許可持有其他可發射子彈具殺傷
    力之改造手槍罪。公訴意旨認上開改造手槍為具殺傷力之改造模型槍，因認被告
    乙○○及戊○○均係涉犯槍砲彈藥刀械管制條例第十條之罪，惟上開改造手槍應
    係該條例第十一條之「其他可發射金屬或子彈具有殺傷力之各式槍砲」，已如前
    述，再公訴意旨認被告乙○○有販賣上開改造手槍之事實，然其所為應係寄藏上
    開改造手槍之行為，業據本院認定如前，是公訴意旨尚有未洽，惟其基本事實同
    一，本院自應予以審理，並變更起訴法條。被告戊○○係於犯罪未發覺前，向警
    察機關自首而接受裁判，並報繳其所持有之上開改造手槍等情，業據警訊筆錄記
    載明確，本院爰依槍砲彈藥刀械管制條例第十八條第一項前段之規定，減輕其刑
    。爰審酌手槍屬高度危險之物品，非經主管機關許可不得擅自持有，以維社會大
    眾安全，被告二人無故寄藏、持有上開改造手槍，影響社會治安至深且鉅，近來
    我國非法槍枝氾濫，不法之徒動輒擁槍自重，輕則以之恐嚇勒索、欺壓善良，重
    則持之殺人越貨，使百姓聞槍色變，嚴重破壞社會秩序，惟念及被告二人犯後均
    坦承部分犯行，尚見悔意等一切情狀，各量處如主文所示之刑，並均就罰金部分
    ，諭知易服勞役之折算標準。扣案之上開改造手槍一支，屬違禁物，應依刑法第
    三十八條第一項第一款規定宣告沒收。
三、末按槍砲彈藥刀械管制條例第十一條第四項之無故寄藏槍枝罪，其寄藏之繼續，
    為行為之繼續，而非狀態之繼續，亦即一經非法寄藏槍枝，該罪雖告成立，但其
    完結，須繼續至寄藏行為終了時為止，而該條項之罪，有無累犯之適用，自亦應
    以其寄藏行為終了時，是否在前案受有期徒刑執行完畢五年以內以決之，此有最
    高法院八十一年度台非字第一八一號判決要旨可資參照。查被告乙○○前於八十
    年十月十四日，因違反麻醉藥品管理條例等案件，經台灣桃園地方法院判處有期
    徒刑五年六月，並經最高法院駁回上訴確定，於八十五年五月十九日因假釋期滿
    而執行完畢；惟被告乙○○係於九十年六月間，將上開改造手槍交付與被告戊○○，是其寄藏行為終了之時為九十年六月間某日，非於其前案受有期徒刑執行完
    畢五年內；再其於八十五年間因違反肅清煙毒條例等案件，經本院判處應執行有
    期徒刑三年五月確定，再於八十六年間同因違反肅清煙毒條例等案件，經本院判
    處應執行有期徒刑三年八月確定，再因違反槍砲彈藥刀械管制條例，經本院判處
    有期徒刑六月確定，如接續執行後刑期應至九十三年九月二十八日始屆滿，此有
    被告張寶之台灣高等法院被告全國前案紀錄表在卷可按；綜上，被告乙○○寄藏
    上開改造手槍犯行，尚不構成累犯，附此敘明。
貳、無罪部分：
一、公訴意旨略以：被告甲○○於九十年六月間某日，將具有殺傷力之上開改造手槍
    交與被告乙○○，二人共同基於販賣之犯意聯絡，由被告乙○○於九十年六月二
    十七日下午二時六分許，以電話聯絡被告戊○○，並於九十年六月二十八日晚上
    八時許，至被告戊○○位於高雄縣美濃鎮○○路○段住處，以九萬元之代價，將
    上開改造手槍賣與被告戊○○，被告乙○○再將取得之九萬元交與被告甲○○，
    並從中抽取二萬元作為佣金，因認被告甲○○涉犯槍砲彈藥刀械管制條例第十條
    第一項之販賣模型槍罪嫌。
二、按犯罪事實應依證據認定之，無證據不得推定其犯罪事實；又不能證明被告犯罪
    或其行為不罰者，應諭知無罪之判決；刑事訴訟法第一百五十四條、第三百零一
    條第一項分別定有明文。次按事實之認定，應憑證據，如未能發現相當證據，或
    證據不足以證明，自不能以推測或擬制之方法，以為裁判基礎；又認定不利於被
    告之事實，須依積極證據，苟積極證據不足為不利於被告事實之認定時，即應為
    有利於被告之認定，更不必有何有利之證據，此有最高法院四十年台上字第八六
    號及三十年上字第八一六號號判例意旨可資參照；且無罪推定原則本即為刑事訴
    訟法之大原則，尤其晚近刑事訴訟制度與憲法保障人權思想相結合下，該原則益
    形重要，此由最高法院於九十年九月四日以九十年度第七次刑事庭會議決議二十
    五年上字第三七０六號判例（該判例之要旨為：審理事實之法院，對於被告之犯
    罪證據，應從各方面詳予調查，以期發現真實，苟非調查之途徑已窮，而被告之
    犯罪嫌疑仍屬不能證明，要難遽為無罪之判斷）不再援用，亦可見其端倪。另按
    刑事訴訟法第一百五十六條第二項規定：被告之自白，不得作為有罪判決之唯一
    證據，仍應調查其他必要之證據，以察其是否與事實相符。其立法旨意乃在防範
    被告自白之虛擬致與真實不符，故對自白在證據上之價值加以限制，明定須藉補
    強證據以擔保其真實性。而以被告之自白，作為其自己犯罪之證明時，尚有此危
    險；則以之作為其他共同被告之罪證時，不僅在採證上具有自白虛偽性之相同危
    險，且尚有利用自白，以嫁禍他人，而為虛偽供述之危險性存在。是共同被告所
    為不利於己之陳述，固得採為其他共同被告犯罪之證據，但此項不利之陳述，須
    無瑕疵可指，且就其他方面調查又與事實相符者，始得採為犯罪事實之認定；縱
    可認其陳述無瑕疵，亦應調查其他足資以證明所供述之犯罪事實確具有相當程度
    真實性之補強證據，以察其是否與事實相符，若專憑此項供述即為其他共同被告
    犯罪事實之認定，顯與刑事訴訟法第一百五十六條第二項之規定有違，此有最高
    法院四十六年台上字第四一九號判例意旨、八十六年台上字第三一七九號判決意
    旨可資參照。
三、本件公訴意旨認被告甲○○與被告乙○○共犯販賣上開改造手槍之罪嫌，係以被
    告乙○○及被告戊○○於警、偵訊中之自白，被告乙○○及被告戊○○之行動電
    話通聯記錄，作為所憑之論據。訊據被告甲○○則堅決否認有何販賣槍枝之犯行
    ，辯稱：我對這件事根本毫不知情，我於九十年四月底才剛假釋出獄，正在成立
    自己的公司，不可能去販賣槍枝，我出獄後雖然有和乙○○聯絡過，但我並沒有
    拿槍要他幫我賣等語。
四、經查：
  (一)被告乙○○雖於警訊時供稱：上開改造手槍是甲○○交給我叫我賣的，甲○○叫
    我以九萬元賣給戊○○，事成之後甲○○給我二萬元吃紅等語（見九十年九月二
    十一日警訊筆錄）；然其於偵查及本院審理中，即均堅決否認有受被告甲○○之
    託，販賣上開改造手槍與被告戊○○之事實，是被告乙○○上開於警訊中之自白
    ，則與其於偵、審中之供述大不相符。再被告戊○○於警訊、偵查及本院審理中
    ，亦一再供稱：上開改造手槍並不是我向乙○○所買的，是乙○○將該手槍交給
    我時，因我不敢得罪他，所以未當場回絕，想過幾天再還他等語明確，是依被告
    戊○○之供述，上開改造手槍亦非其向被告乙○○所購得，即又與被告乙○○於
    警訊時之自白有所未合；是被告乙○○於警訊中之陳述，已非無瑕疵可指。
  (二)公訴人雖認被告乙○○於九十年六月間，曾以其使用之門號000000000
    0號行動電話，密集與被告甲○○及被告戊○○二人聯絡，有通聯紀錄在卷可按
    ；惟上開通聯記錄僅可證明被告被告乙○○確曾於九十年六月間，分別與被告甲○○及被告戊○○多次以行動電話聯絡，然對於通話之內容卻完全無得知悉，佐
    以被告乙○○與被告甲○○、戊○○本即為舊識，彼此間以行動電話聯絡亦屬極
    為尋常之事，如僅憑上開通聯記錄，即以擬制或推測之方法，遽論被告乙○○與
    被告甲○○、戊○○以行動電話通話，係用以聯絡買槍、賣槍之事宜，實屬率斷
    。況被告甲○○究於何時、何地交付上開槍枝與被告乙○○，交代其如何賣槍，
    事成後又如何與其聯絡並分紅等細節，被告乙○○於警訊中均無交代，於偵查中
    旋又改稱上開改造手槍並非被告甲○○交付予伊等語，而被告戊○○亦明確供述
    其並不認識被告甲○○一節，是本院實難遽予認定被告甲○○有交代被告乙○○
    將上開改造手槍販賣與被告戊○○之情事。
  (三)揆諸前揭判例要旨，本件雖有共同被告乙○○不利於被告甲○○之陳述，惟被告
    乙○○之陳述非無瑕疵可指，且公訴人所舉之其他補強證據，並不足以證明被告
    乙○○所供述之犯罪事實確具有相當程度之真實性，以供本院察其是否與事實相
    符，本院自難專憑被告乙○○之供述即為被告甲○○有販賣槍枝犯行之認定；此
    外，本院復查無其他證據證明被告甲○○確有公訴人所指之犯行，不能證明被告
    甲○○犯罪，應諭知無罪之判決。
據上論斷，應依刑事訴訟法第二百九十九條第一項前段、第三百條、第三百零一條第
一項前段，槍砲彈藥刀械管制條例第十一條第四項、第十八條第一項，刑法第十一條
前段、第四十二條第二項、第三十八條第一項第一款，罰金罰鍰提高標準條例第二條
，現行法規所定貨幣單位折算新台幣條例第二條，判決如主文。
中      華      民    國      九十二      年    五    月    二十八    日
                                  臺灣高雄地方法院刑事第一庭
                                      審判長法  官  林水城
                                            法  官  謝雨真
                                            法  官  盧怡秀
右正本證明與原本無異。
如不服本判決，應於判決送達後十日內，向本院提出上訴狀。
                                            書記官  林佳蓉
中      華      民      國      九十二      年    五    月    二十八    日


司法院資訊處製作；財團法人民間司法改革基金會備份。
